【裁判字號】    98,消債更,219
【裁判日期】    980619
【裁判案由】    聲請更生程序
【裁判全文】
臺灣高雄地方法院民事裁定           98年度消債更字第219號
  聲  請  人  甲○○
  代  理  人  郭蔧萱律師
上列當事人因消費者債務清理條例事件聲請更生，本院裁定如下
：
    主  文
聲請人即債務人甲○○自中華民國九十八年六月十九日下午五時
起開始更生程序。
命司法事務官進行本件更生程序。
    理  由
一、聲請意旨略以：聲請人積欠如附表所示之債務，曾於95年6
    月27日與金融機構協商成立債務清償方案，每月應返還協商
    款新臺幣（下同）10,177元；惟聲請人任職惟有限公司每
    月薪資僅約15,840元，扣除每月與配偶共同負擔全家及子女
    2 人必要生活費10,883元，實無力支付上開協商金額；實有
    不可歸責於己之事由而毀諾，且聲請人有不能清償債務或不
    能清償之虞，聲請人所負無擔保或無優先權之債務總額並未
    逾1, 200萬元，復未經法院裁定開始清算程序或宣告破產，
    爰依法聲請更生等語。
二、按「債務人不能清償債務或有不能清償之虞者，得依本條例
    所定更生或清算程序，清理其債務」「債務人與金融機構協
    商成立者，不得聲請更生或清算，但因不可歸責於己之事由
    ，致履行顯有重大困難者，不在此限」「本條例施行前，債
    務人依金融主管機關協調成立之中華民國銀行公會會員辦理
    消費金融案件無擔保債務協商機制與金融機構成立之協商，
    準用前項之規定」，消費者債務清理條例第3 條、第15 1
    條第5 項、第6 項分別定有明文。惟於條例施行前，已依金
    融主管機關協調成立之中華民國銀行公會會員辦理消費金融
    案件無擔保債務協商機制與金融機構成立協商之債務人，若
    債務人依協商時之條件顯已無法按期履行協商債務時，依本
    條項在避免債務人任意毀諾已成立之協商，濫用更生程序之
    立法目的，參酌協商當時債務人之主客觀條件，本院認應從
    寬解為係屬有不可歸責於己事由致履行困難之情事存在。
三、查聲請人積欠如附表所示之債務，前於95年6 月間與最大債
    權銀行台新銀行債務協商成立後，繳款至97年2 月後即毀諾
    未依協議還款；而聲請人主張自協商成立迄今每月薪資均約
    15,840元之事實，依其提出95、96年薪資所得清單資料 (
    卷第16、17頁)所 載尚屬相符，聲請人此部分主張應堪信為
    真實。
四、聲請人主張每月自己及子女2 人必要支出生活費合計10,883
    元，依其與配偶共同負擔計算亦未逾越內政部公告之98年度
    高雄市每人每月最低生活標準11,309元，應屬合理。
五、是聲請人以上開每月薪資15,840元扣除必要支出10,883元後
    ，僅餘4,957 元可供清償債務，而聲請人確無其他財產，亦
    有財產歸屬資料清單可參 (卷第7 頁)， 顯無力負擔協商成
    立時每月應負擔10,117元 (卷第12頁)之 分期款項，依上開
    說明，應認其97年2 月時毀諾，係無力償還協商款項所造成
    ，確因不可歸責於己之事由所致。又聲請人確無其他財產，
    亦有其財產歸屬資料清單為憑；而聲請人積欠債務總額為
    860,828 元，依其上開每月可用以清償債務之款項，不計算
    利息還款期間約需174 個月時間，而債務人現年約47歲，應
    認其所得確實不能清償債務，其主張係因不可歸責於己致事
    由致不能履行，且有不能清償債務之情事，即無不合。
六、再「法院開始更生程序之裁定，應載明其年、月、日、時，
    並即時發生效力。」「法院裁定開始更生或清算程序後，得
    命司法事務官進行更生或清算程序，必要時得選任律師、會
    計師或其他適當之自然人或法人一人為監督人或管理人。」
    消費者債務清理條例第45條第1 項、第16條第1 項分別定有
    明文。本件聲請人與金融機構協商成立後，非因可歸責於己
    之事由而無法繼續履行。此外，亦查無聲請人有消費者債務
    清理條例第46條各款所定駁回更生聲請等事由，有本院民事
    紀錄科查詢表及臺灣高等法院被告前案紀錄表在卷可憑。且
    聲請人既非從事營業活動而屬受薪之消費者，，所負無擔保
    或無優先權之債務總額亦未逾1,200 萬元。從而，聲請人聲
    請更生，洵屬有據，應予准許，爰命司法事務官進行本件更
    生程序。
七、爰依消費者債務清理條例第8 條、第15條，民事訴訟法第78
    條，裁定如主文。
中    華    民    國    98    年    6     月    19    日
                  民事第四庭    法  官  林玉心
上為正本係照原本作成。
以上證明與原本無異。
本裁定已於98年6月19日下午5時公告。
本件不得抗告。
中    華    民    國    98    年    6     月    19    日
                                書記官  林國龍
附表：
┌──┬────────────┬────────┬────────────┐
│編號│債權人                  │金額（新臺幣）  │  種        類          │
├──┼────────────┼────────┼────────────┤
│一  │花旗銀行                │   140,091元    │信用卡                  │
├──┼────────────┼────────┼────────────┤
│二  │荷蘭銀行                │   216,199元    │信用卡                  │
├──┼────────────┼────────┼────────────┤
│三  │台新銀行                │   201,000元    │信貸                    │
│    │                        │   181,848元    │信用卡                  │
├──┼────────────┼────────┼────────────┤
│四  │大眾銀行                │   106,997元    │信用卡                  │
├──┼────────────┼────────┼────────────┤
│五  │長鑫資產公司 (原安泰銀行│    14,693元    │信用卡                  │
│    │)                       │                │                        │
├──┴────────────┴────────┴────────────┤
│ 合計                              860,828元                              │
│                                                                          │
└─────────────────────────────────────┘


司法院資訊處製作；財團法人民間司法改革基金會備份。
